臺灣屏東地方法院民事判決　　　　　　110年度屏簡字第157號
原　　　告　陳俊霖　
被　　　告　蔡宛諭　
訴訟代理人　張維哲　
複　代理人　柳朝獻　
上列當事人間請求損害賠償事件，本院於民國110 年11月17日言
詞辯論終結，判決如下：
    主      文
一、被告應給付原告新臺幣60,650元及自民國109 年9 月26日起
    至清償日止，按年息百分之5 計算之利息。
二、原告其餘之訴駁回。
三、訴訟費用由被告負擔百分之20，餘由原告負擔。
四、本判決第一項得假執行。
五、原告其餘假執行之聲請駁回。
    事實及理由
一、原告主張：被告於民國108 年10月27日13時45分許，駕駛車
    牌號碼0000 -00號自用小客車，沿屏東縣萬丹鄉萬後村西環
    路由北往南方向行駛，行經西環路與和平西路交岔路口左轉
    和平西路行駛前，本應注意汽車行駛至交岔路口，轉彎車應
    讓直行車先行，而依當時情形並無不能注意之情況，竟疏未
    注意即貿然左轉行駛，適原告駕駛車牌號碼000-0000號自用
    小客車（下稱系爭汽車），沿西環路由南往北方向直行至此
    ，為閃避被告所駕駛上開自用小客車，失控撞擊上開交岔路
    口東北側路旁訴外人李哲榮所有之鐵捲門（下稱系爭事故）
    ，被告因而受有左側膝部挫傷及左側手部挫傷等傷害（下稱
    系爭傷害）。原告因系爭事故支出醫療費用新臺幣（下同）
    650 元，且因系爭汽車失控撞擊鐵捲門而報廢，原告須向親
    友租用汽車代步、接送妻小，支出租車之代步費用30,000元
    ，且因系爭事故受有精神上痛苦，併請求精神慰撫金
    250,000 元，與前開金額合計為280,650 元，為此爰依侵權
    行為之法律關係提起本件訴訟等語，並聲明：㈠被告應給付
    原告280,650元，及自起訴狀繕本送達翌日起至清償日止，
    按年息5%計算之利息；㈡願供擔保請准宣告假執行。
二、被告則以：對系爭事故發生之過程不爭執，但刑事判決已認
    定原告當時車速為60公里，有之與有過失超速情形，對原告
    請求醫療費用及代步費用沒有意見等語，資為抗辯，並聲明
    ：原告之訴駁回。
三、得心證之理由：
  ㈠按因故意或過失，不法侵害他人之權利者，負損害賠償責任
    ；汽車、機車或其他非依軌道行駛之動力車輛，在使用中加
    損害於他人者，駕駛人應賠償因此所生之損害，民法第184
    條第1 項前段、第191 條之2 前段分別定有明文。次按汽車
    行駛至交岔路口，轉彎車應讓直行車先行，道路交通安全規
    則第102 條第1 項第7 款定有明文。經查，原告主張發生系
    爭事故及受有上開傷害之事實，業據其提出等件為證屏東縣
    政府警察局道路交通事故初步分析研判表、道路交通事故現
    場圖、現場照片、屏東基督財團法人屏東基督教醫院收據為
    證（109 年度交附民字第251 號卷【下稱附民卷】第11至22
    頁、第33頁），且被告因系爭事故涉犯過失傷害之行為，業
    經本院刑事庭以109 年度交簡字第2264號刑事判決判處有期
    徒刑3 月，得易科罰金確定在案，有該刑事判決在卷可稽，
    並經本院調閱上開刑事偵審卷宗查核無誤，且為被告所不爭
    執，堪信為真實。
  ㈡按損害之發生或擴大，被害人與有過失者，法院得減輕賠償
    金額或免除之，民法第217 條第1 項定有明文。次按附帶民
    事訴訟經移送民事庭後，即屬獨立民事訴訟，其移送後之訴
    訟程序，應適用民事訴訟法，刑事訴訟所調查之證據，及刑
    事訴訟判決所認定之事實，並非當然有拘束民事訴訟之效力
    。被告雖抗辯本院109 年度交簡字第2264號刑事判決認定被
    告就系爭事故之發生亦有超速駕駛之過失行為，本件應有與
    有過失之適用等語，然遍查本件刑事案卷內容，除原告於系
    爭事故發生當下，經警方製作交通事故談話紀錄表時自承當
    時行車速率為60公里外，無其他客觀事證可佐證原告當時行
    車速率已超越該路段50公里之速限，原告復於本院審理時補
    充：伊當時只是憑感覺，沒有確定速度，也沒有看儀表板確
    認等語，難認原告於系爭事故發生當下究有無超速之過失行
    為，被告復未就其抗辯原告超速與有過失等情舉證以實其說
    ，自難僅以原告於事故當下就車速之感受，逕為不利原告之
    認定，故被告此部分之抗辯，亦難採信。又被告雖因其過失
    行為，經本院109 年度交簡字第2264號刑事判決審酌原告亦
    有超速行為，而被判處上開刑度確定，然民事法院裁判不受
    刑事判決拘束，本院自得與刑事判決為不同認定，特此敘明
    。
  ㈢侵權行為賠償損害之請求權，以受有損害為成立要件，故被
    害人得請求賠償之金額，應視其實際所受之損害而定。茲就
    原告請求之金額審究如下：
  ⒈醫療費用部分：
    原告主張其因系爭事故支出醫療費用650 元，業據其提出前
    引診斷證明書及相關醫療費用收據為證（見附民卷第33頁）
    ，且被告未爭執，應予准許。
  ⒉代步費部分：
    原告主張系爭車輛因系爭事故毀損致無法行駛，於系爭事故
    發生時起之相當期間內（即108 年10月27日至108 年11月25
    日止），原告需另行租車以代步使用，故請求被告賠償此段
    期間之租車費用30,000元等語，本院審酌原告確有使用接送
    家人及上下班之代步需求，堪認原告於系爭車輛無法使用確
    實有另行承租車輛或使用其他交通工具之必要，且原告租車
    期間均在系爭事故發生以後，有車輛租借同意書為證（本院
    卷第195 頁），且系爭車輛嗣經原告評估後未實際進行修復
    ，即於108 年11月6 日報廢，有系爭車輛異動登記書為證（
    本院卷第113 至115 頁），本院復審酌原告於系爭車輛報廢
    後，即無法再使用系爭車輛，而應另自行購車或以其他交通
    工具替代，以原告開始租車之際即108 年10月27日起至108
    年11月25日止，堪認此段租車期間乃為合理之修繕期間或購
    車期間，復參酌原告車輛租借同意書，每日租金為1,000 元
    ，核與一般租賃車輛行情之收費相當，是原告於系爭車輛毀
    損後租用車輛供代步以因應日常生活之需，尚無不當，且被
    告對此亦稱沒有意見等語（本院卷第221 頁），故原告請求
    被告賠償其因本件車禍所致代步費支出30,000元（計算式：
    ,1000 ×30＝30,000），應屬有據。
  ⒊精神慰撫金部分：
    按慰撫金之多寡，應以被害人精神上所受之苦痛為準據，亦
    應審酌被害人之地位、家況及加害人之地位，俾資為審判之
    依據，故應就兩造之身分、職業、教育程度、財產及經濟狀
    況，用以判斷非財產上損害之慰撫金數額（最高法院86年度
    台上字第511 號判決意旨參照）。本院審酌原告為碩士，現
    於傳統產業從事文書、一般行政工作，月收入約40,000元，
    以及106 至108 年度財產清單顯示名下除利息及薪資所得外
    未有任何財產，而被告於刑事案件審理時自承大學畢業，現
    無業、靠存款為生，以及106 年至108 年度財產清單顯示名
    下除薪資所得外未有任何財產，業據兩造分別陳述在卷（見
    本院卷第149 、222 頁），並有本院職權調閱稅務電子閘門
    財產所得調件明細表在卷可稽（本院卷證物袋），暨參以被
    告之過失侵權行為態樣、原告之傷勢程度、復原期間及所受
    痛苦，並衡量兩造之身分、財產狀況等一切情狀，認原告得
    請求之精神慰撫金以30,000元為適當，逾此部分，不應准許
    。
四、綜上所述，原告依侵權行為法律關係，請求被告給付60,650
    元（計算式：650 ＋30,000＋30,000＝60,650），及自起訴
    狀繕本送達翌日即109 年9 月26日起至清償日止，按週年利
    率5 ％計算之利息，為有理由，應予准許，逾此範圍之請求
    ，則無理由，應予駁回。
五、本件係就民事訴訟法第427 條第1 項訴訟適用簡易程序所為
    被告敗訴之判決，爰依同法第389 條第1 項第3 款規定，就
    原告勝訴部分依職權宣告假執行，原告雖聲明願供擔保請准
    假執行，但此僅在促請注意，本院毋庸為准駁之諭知。至原
    告就敗訴部分陳明願供擔保聲請宣告假執行，因訴之駁回而
    失所依據，不予准許。
六、本件事證已臻明確，兩造其餘之攻擊或防禦方法及所用之證
    據，經本院斟酌後，認均不足以影響本件判決之結果，爰不
    逐一論列，附此敘明。
七、訴訟費用負擔依據：民事訴訟法第79條。
中    華    民    國   110    年    12    月    1     日
                   屏東簡易庭  法  官  彭聖芳
正本係照原本作成。
如對判決上訴，須於判決送達後20日內向本院提出上訴狀，其未
表明上訴理由者，應於提出上訴後20日內向本院補提理由書狀（
均須按他造當事人之人數附繕本）。
如委任律師提起上訴者，應一併繳納上訴審裁判費。
中    華    民    國   110    年    12    月    1     日
                              書記官  孫秀桃